【裁判字號】    95,小上,22
【裁判日期】    951127
【裁判案由】    返還合夥出資
【裁判全文】
臺灣新竹地方法院民事裁定              95年度小上字第22號
上  訴  人  乙○○
被上訴人    甲○○
上列當事人間請求返還合夥出資事件，上訴人對於中華民國95年
10月25日本院新竹簡易庭95年度竹小字第452 號第一審判決提起
上訴，本院裁定如下：
    主  文
上訴駁回。
第二審訴訟費用新臺幣壹仟伍佰元由上訴人負擔。
    理  由
一、按對於小額程序之第一審裁判，得上訴或抗告於管轄之地方
    法院，其審判以合議行之。對於前項第一審裁判之上訴或抗
    告，非以其違背法令為理由，不得為之。又上訴狀內應記載
    上訴理由，表明下列各款事項：一、原判決所違背之法令及
    具體內容。二、依訴訟資料可認為原判決有違背法令之具體
    事實。民事訴訟法第436條之24及第436條之25分別定有明文
    。又依同法第468 條規定，判決不適用法規或適用不當者，
    為違背法令。而判決有同法第469 條所列各款情形之一者，
    為當然違背法令。是當事人提起上訴，如依民事訴訟法第46
    8 條規定，以原審判決有不適用法規或適用法規不當為理由
    時，其上訴狀或理由書應有具體之指摘，並揭示該法規之條
    項或其內容。若係成文法以外之法則，應揭示該法則之旨趣
    。倘為司法院解釋、或本院之判例，則應揭示該判解之字號
    或其內容。如依民事訴訟法第469 條所列各款情形為理由時
    ，其上訴狀或理由書，應揭示合於該條款之事實。上訴狀或
    理由書如未依此項方法表明，或其所表明者，顯與上開法條
    規定之情形不相合時，即難認為已對原審判決之違背法令有
    具體之指摘，其上訴自難認為合法。
二、本件上訴意旨略以：
  (一)被上訴人於民國94年5 月間與鱷魚商行負責人余政杰合夥
      投資成衣批發營利事業，於94年7 月間開始籌備，此可傳
      訊證人余政杰加以證明。而原審依據被上訴人提出華南銀
      行貸款契約書、存款往來明細表、錄影帶及譯文各一件，
      就以自由心證認為兩造有債權債務關係，未免缺乏採證經
      驗法則，查被上訴人投資鱷魚商行籌備三個多月未經營利
      ，事業就關店，就上訴人得知，店內之設備( 包括電腦、
      電腦桌、冰箱、冷氣、電視、DVD 主機各一、沙發三組、
      辦公桌四組外另一隻狗 )為被上訴人出資購買約花費新台
      幣(下同)10萬元左右，餘額他人負擔，因未營業於94年10
      月間關店，其店內設備全部為店內積欠員工薪資抵債搬走
      ，則被上訴人之虧損與上訴人何干？
  (二)又原判決以被上訴人提出之錄音帶及譯文認定債權存在之
      證據，此查被上訴人在95年3 月22日之郵局存證信函，無
      債權證件經上訴人否認債權及異議後，被上訴人乃用不法
      設計取得電話錄音(違反監聽法第24條)，是否為上訴人之
      聲音？而且譯文內容又無談及成衣商店之事，亦沒有說10
      萬元之借貸情事，原審以此作為上訴人不當得利，判決給
      付被上訴人10萬元，上訴人難能甘服。
  (三)再者，上訴人故鄉在苗栗縣後龍鎮，雙親健在，有田、地
      房舍，結婚後與太太遷到新竹市現址購買房屋，94年7 月
      間以前以喜美轎車代步，現在以B.M.W 轎車代步，假設上
      訴人謊稱投資10萬元，1個月就賺1萬元至2 萬元，上訴人
      銀行存款不是沒有錢，為何不自己出資賺錢？上訴人於94
      年 7月間換新車時，被上訴人在貸款未准借時，尚且向上
      訴人臨時借用60萬元，此款在黃金鼠電子遊藝場前上訴人
      之喜美轎車內(上訴人助理徐子鳳駕駛在車內)交付被上訴
      人，但此款因上訴人追討已還清。另被上訴人在新竹市○
      ○路與西大路口之黃金鼠電子遊藝場賭博輸掉數百萬元為
      賭客，此事眾所皆知，因而新竹市各金融機構有連線信用
      調查結果每家金融機構之小額貸款僅30萬元不予借貸，因
      此上訴人將被上訴人列為信用不佳之客戶，亦不予資助，
      因此被上訴人懷恨在心，用盡不良手段坑上訴人之錢財。
  為此提出上訴，並聲明將原判決廢棄，被上訴人在第一審之訴
  駁回等情。
三、次按，小額訴訟程序之當事人除有因原法院違背法令致未能
    提出者外，於第二審程序不得提出新攻擊或防禦方法，民事
    訴訟法第436條之28 亦定有明文，此係為貫徹小額程序之簡
    速性，避免因當事人於上訴程序提出新事實及證據而延滯訴
    訟，小額事件之第二審法院原則上應按第一審之訴訟資料，
    審核其訴訟程序及判決內容有無違背法令，當事人於第一審
    言詞辯論終結前未曾提出之訴訟資料，不得再行提出，此為
    民事訴訟法第436條之28 明定小額事件之當事人於第二審程
    序不得提出新攻擊或防禦方法之立法理由。經查，上訴人主
    張被上訴人於94年5 月間與鱷魚商行負責人余政杰合夥投資
    成衣批發營利事業，被上訴人並有出資購買相關營業設備花
    費10萬元左右，請求傳訊余政杰到庭證明，並提出余政杰之
    談話紀錄為憑，惟上訴人所提出之談話紀錄，及聲請傳訊證
    人余政杰既係於小額訴訟程序上訴第二審程序中所提出之新
    攻擊方法，且因上訴人並未表明該資料係因原法院違背法令
    ，致未能提出，揆之上開規定，本院即不得審酌此證據資料
    ，進而採為對於上訴人有利之認定。
四、再者，上訴人主張原審依據被上訴人提出華南銀行貸款契約
    書、存款往來明細表、錄影帶及譯文各一件，就以自由心證
    認為兩造有債權債務關係，未免缺乏採證經驗法則，惟核其
    前開所述內容係對原審取捨證據、認定事實之職權行使為指
    摘，並未對原審判決有如何違背法令之處為具體之表明，且
    經原審當庭撥放被上訴人提出錄音帶內容，勘驗與被上訴人
    所陳報之譯文記載：「(被上訴人說：)我之前不是拿10萬元
    給你。(上訴人說：)對啊對啊。(被上訴人說：)我是7月7日
    中午拿給你的嗎？(上訴人說：)嗯。(被上訴人說：)你跟我
    說8、9月給我，後來又跟我說年底，再跟我說，過年前會還
    給我，可是都沒有拿給我，你到底什麼時候連同紅利一起拿
    還給我呢？(上訴人說：)我對你已經很負責了，你這樣問，
    我也不曉得要怎麼回答你，我對你已經很負責了，我也不會
    說，就這樣不見了啊，我要是要走，我就直接把電話換掉就
    好。」等情大致相符，且為上訴人不否認此非屬其所有之聲
    音，是原審綜觀各項事證，判認上訴人確有收受被上訴人交
    付之10萬元款項，且被上訴人主張兩造間並無其他法律關係
    存在之情，亦為上訴人所不爭執，乃認上訴人始終無法說明
    其究係基於何法律上原因收受被上訴人所交付之前開款項，
    復未能提出任何證據證明其收受款項係有法律上之原因存在
    ，從而認定被上訴人依據不當得利之法律關係，訴請上訴人
    給付不當受領之10萬元及自支付命令送達翌日(即95年4月14
    日)起至清償日止，按年息百分之5計算之法定遲延利息，於
    法即無不合，揆諸首揭法條意旨，上訴人提起本件上訴，請
    求將原判決廢棄，被上訴人在第一審之訴駁回，自難認屬合
    法，應將其上訴駁回，併將本件訴訟費用計算如主文所示。
五、結論：依民事訴訟法第436條之32第2項、第444條第1項、第
    95條、第78條、第436條之19第1項，裁定如主文。
中    華    民    國    95    年    11    月     27   日
                  民事第二庭    審判長法  官  王銘勇
                                      法  官  蔡欣怡
                                      法  官  王佳惠
以上正本係照原本作成。
本裁定不得抗告。
中    華    民    國    95    年    11    月     27   日
                                書記官  林淑瑜


司法院資訊處製作；財團法人民間司法改革基金會備份。
